最高法院刑事判決                                八十八年度台上字第三○五號
    上訴人  台灣高等法院高雄分院檢察署檢察官
    被  告  甲○○
右上訴人因被告違反槍砲彈藥刀械管制條例案件，不服台灣高等法院高雄分院中華民
國八十七年三月十七日第二審判決（八十七年度上訴字第二五五號，起訴案號：台灣
高雄地方法院檢察署八十六年度偵字第二一八六五、二二二三五號），提起上訴，本
院判決如左：
    主  文
上訴駁回。
    理  由
按刑事訴訟法第三百七十七條規定：上訴於第三審法院，非以判決違背法令為理由，
不得為之。是提起第三審上訴，應以原判決違背法令為理由，係屬法定要件。如果上
訴理由狀並未依據卷內訴訟資料，具體指摘原判決不適用何種法則或如何適用不當，
自應認其上訴為違背法律上之程式，予以駁回。本件原判決維持第一審論處被告甲○
○未經許可，無故寄藏手槍罪刑之判決，駁回檢察官在第二審之上訴，已詳所憑之
證據及認定之理由。並於理由內說明被告犯罪後，槍砲彈藥刀械管制條例雖於民國八
十六年十一月二十六日修正公布生效，但仍應依刑法第二條第一項但書規定，從有利
於被告之行為時法處罰，無庸適用上開修正後條例第十九條第一項宣告強制工作，從
形式上觀察，尚無違背法令之處。上訴意旨雖以保安處分應適用裁判時法律，刑法第
二條第二項定有明文。原判決未適用修正後槍砲彈藥刀械管制條例第十九條第一項規
定，對被告宣告強制工作處分，有適用法則不當之違法云云。惟按人民身體之自由應
予保障，憲法第八條設有明文。限制人身自由之法律，其內容須符合憲法第二十三條
所定要件。保安處分係對受處分人將來之危險性所為拘束其身體、自由等之處置，以
達教化與治療之目的，為刑罰之補充制度。本諸法治國家保障人權之原理及刑法之保
護作用，其法律規定之內容，應受比例原則之規範，使保安處分之宣告，與行為人所
為行為之嚴重性、行為人所表現之危險性，及對於行為人未來行為之期待性相當。修
正後槍砲彈藥刀械管制條例第十九條第一項規定：「犯第七條、第八條、第十條、第
十一條、第十二條第一項至第三項、第十三條第一項至第三項之罪，經判處有期徒刑
者，應於刑之執行完畢或赦免後，令入勞動場所，強制工作，其期間為三年。」此項
規定不問對行為人有無預防矯治其社會危險性之必要，一律宣付強制工作三年，限制
其中不具社會危險性之受處分人之身體、自由部分，其所採措施與所欲達成預防矯治
之目的及所需程度，不合憲法第二十三條所定之比例原則。故犯該條例第十九條第一
項所列舉之罪，依個案情節符合比例原則部分，固應適用該條例宣告保安處分；至不
符合部分而應宣告保安處分者，則仍由法院斟酌刑法第九十條第一項規定之要件，依
職權為之，於此，自無刑法第二條第二項之適用，亦即仍有從新從輕原則之適用。上
訴意旨並未依據卷內訴訟資料，具體說明被告犯罪情節符合憲法第二十三條所定之比
例原則，應適用該條例宣告強制工作；亦未指摘原判決未適用刑法第九十條第一項對
被告宣告強制工作如何不當，難謂符合首揭法定上訴要件，其上訴違背法律上之程式
，應予駁回。
據上論結，應依刑事訴訟法第三百九十五條前段，判決如主文。
中      華      民      國    八十八    年      一      月    二十一    日
                              最高法院刑事第八庭
                                  審判長法官  謝  家  鶴
                                        法官  洪  文  章
                                        法官  花  滿  堂
                                        法官  陳  世  淙
                                        法官  洪  佳  濱
      右正本證明與原本無異
                                              書  記  官
中      華      民      國    八十八    年      一      月    二十八    日
